臺灣高等法院臺南分院刑事裁定
111年度抗字第117號
抗  告  人  臺灣雲林地方檢察署檢察官
被      告  鍾勵民

            陳俊佑

            吳振裕

            黃福寅

上列聲請人因單獨宣告沒收案件，不服臺灣雲林地方法院110年1
2月16日裁定（110年度單聲沒字第294號），提起抗告，本院裁
定如下：
    主  文
抗告駁回。
    理  由
一、抗告人即檢察官於原審之聲請意旨略以：被告鍾勵民、陳俊
    佑、吳振裕、黃福寅（下稱被告4人）前因賭博案件，經警
    扣得之賭具骰子3顆、骰盅1個、下注用帆布1張、撲克牌10
    張、賭資新臺幣（下同）5600元，分屬被告4人當場賭博之
    器具與在賭檯之財物，爰依刑事訴訟法第259條之1規定、刑
    法第40條第2項、第266條第2項，聲請單獨宣告沒收等語。
二、原裁定意旨略以：被告4人前於民國104年2月11日因普通賭
    博罪，經臺灣雲林地方檢察署檢察官於104年4月13日以104
    年度偵字第1330號為緩起訴處分（緩起訴期間均為1年），
    且緩起訴期滿未經撤銷，而扣案之賭具骰子3顆、骰盅1個、
    下注用帆布1張、撲克牌10張係「當場賭博之器具」。刑法
    第266條第2項規定，當場賭博之器具與在賭檯之財物，不問
    屬於犯人與否，沒收之，而此等器具、財物，雖非違禁物，
    然其性質究不宜任令在外流通，自有單獨宣告沒收之必要，
    是核此條項之規定應屬刑法第40條之2第2項之「特別規定」
    ，是檢察官聲請單獨宣告沒收上開「賭具骰子3顆、骰盅1個
    、下注用帆布1張、撲克牌10張」扣押物，自不受刑法第80
    條追訴權時效期間之限制，應依刑法第266條第2項宣告沒收
    之。至警方查扣之現金共5600元，並非當場賭博之器具與在
    賭檯或兌換籌碼處之財物，本件被告4人普通賭博犯行已罹
    於追訴權時效，是本件扣案現金，因逾該罪之追訴權時效期
    間，依104年12月30日修正後刑法第40條之2第2項規定，自
    不得再予沒收，此部分檢察官之聲請於法未合，應予駁回等
    語。
三、抗告意旨略以：警方在被告4人身上所查扣之現金共5600元
    ，應依刑法第266條第2項規定予以宣告沒收，上開條文係屬
    刑法第40條之2第2項所稱之「特別規定」，自不受刑法第80
    條時效期間之限制，故原審裁定駁回此部分之聲請，容有未
    合，爰提起抗告，請求撤銷原裁定，另為適法之處分云云。
四、惟查，依被告鍾勵民供稱：在我身上查扣3600元是我用以賭
    博輸贏之現金等語(警卷第3頁)、被告陳俊佑供稱：在我身
    上查扣600元是我用以賭博下注用之現金等語(警卷第18頁)
    、被告吳振裕供稱：在我身上查扣600元是我用以賭博下注
    用之現金等語(警卷第10頁)、被告黃福寅供稱：在我身上查
    扣800元是我用以賭博下注用之現金等語(警卷第14頁)。可
    見該現金係被告4人所有供犯賭博罪所用或預備所用之物，
    而非屬刑法第266條第2項特別規定在賭檯或兌換籌碼處之財
    物，自應適用刑法第38條第2項之一般沒收之規定加以沒收
    ，檢察官抗告意旨仍指稱扣案之現金5600元應依刑法第266
    條第2項規定沒收，進而謂：該條文屬刑法第40條之2第2項
    所稱之「特別規定」而無時效期間之限制等語，顯屬誤會。
五、綜上所述，原審認扣案現金因逾賭博罪之追訴權時效期間（
    110年2月10日時效完成），依104年12月30日修正後刑法第4
    0條之2第2項規定，自不得再予沒收，本院經核並無不合，
    檢察官猶執陳詞提起抗告指摘原審裁定不當，請求撤銷改判
    ，為無理由，應予駁回。
據上論斷，應依刑事訴訟法第412條，裁定如主文。
中　　華　　民　　國　　111 　年　　2 　　月　　21　　日
                  刑事第七庭    審判長法　官  吳勇輝
                                      法　官  吳錦佳
                                      法　官  黃國永
以上正本證明與原本無異。
不得再抗告。
　　　　　　　　　　　　　　　　　　　書記官  葉宥鈞　
中　　華　　民　　國　　111 　年　　2 　　月　　21　　日